【裁判字號】    98,訴,2513
【裁判日期】    980922
【裁判案由】    毒品危害防制條例
【裁判全文】
臺灣臺中地方法院刑事判決              98年度訴字第2513號
公  訴  人  臺灣臺中地方法院檢察署檢察官
被      告  甲○○
上列被告因毒品危害防制條例案件，經檢察官提起公訴（九十
八年度毒偵字第二四五六號），被告於準備程序中就被訴事實為
有罪之陳述，本院於聽取當事人之意見後，合議庭裁定以簡式審
判程序審理，判決如下：
    主  文
甲○○施用第一級毒品，累犯，處有期徒刑壹年；又施用第二級
毒品，累犯，處有期徒刑柒月。應執行有期徒刑壹年伍月。
    犯罪事實
一、甲○○前於民國八十七年間因施用毒品，經本院裁定送觀察
    勒戒後，認有繼續施用毒品傾向，再經本院裁定令入戒治處
    所施以強制戒治，於八十八年九月二十四日執行完畢釋放，
    並經臺灣臺中地方法院檢察署檢察官於八十八年十一月八日
    以八十八年度戒毒偵字第七十五號為不起訴處分確定；又於
    八十九年間因施用毒品案件，經本院以八十九年度毒聲字第
    六六五七號裁定令入戒治處所施以強制戒治，於九十年十一
    月二十一日執行完畢，並經本院以八十九年度訴字第二七０
    八號分別判處有期徒刑一年六月、一年確定，合併定應執行
    刑有期徒刑二年四月；復於九十年間因竊盜案件，經本院以
    九十年度易字第一五七六號判處有期徒刑七月確定，與前揭
    定應執行之刑合併定應執行有期徒刑二年十月，於九十二年
    十一月二十八日假釋交付保護管束，並於九十三年七月十六
    日假釋付保護管束期滿而執行完畢。猶不知悔改，復基於施
    用第一級毒品之犯意，於九十八年三月十七日下午五時許，
    在臺中縣清水鎮甲南火車站旁之路邊車內，以將海洛因溶入
    水中，再以針筒注射之方式，施用第一級毒品海洛因一次；
    另基於施用第二級毒品之犯意，於九十八年三月十七日晚間
    七、八時許，在其位於臺中縣外埔鄉○○村○○路1048號之
    住處附近之路邊車內，以將甲基安非他命放入吸食器內點燃
    吸食煙霧之方式，施用第二級毒品甲基安非他命一次。嗣於
    九十八年三月十八日下午三時許，為警持本院所核發之搜索
    票，在甲○○之上開住處查獲並經其同意採集尿液送驗結果
    ，呈現嗎啡、甲基安非他命陽性反應，而查悉上情。
二、案經臺中縣警察局移送臺灣臺中地方法院檢察署檢察官偵查
    起訴。
    理  由
一、按除被告所犯為死刑、無期徒刑、最輕本刑為三年以上有期
    徒刑之罪或高等法院管轄第一審案件者外，於前條第一項程
    序進行中，被告先就被訴事實為有罪之陳述時，審判長得告
    知被告簡式審判程序之旨，並聽取當事人、代理人、辯護人
    及輔佐人之意見後，裁定進行簡式審判程序，刑事訴訟法第
    二七三條之一條第一項定有明文。本件被告所犯係死刑、無
    期徒刑、最輕本刑為三年以上有期徒刑以外之罪，其於準備
    程序中就被訴事實為有罪之陳述，且經審判長告知被告簡式
    審判程序之旨，並聽取檢察官及被告之意見後，本院合議庭
    認為適宜而裁定由受命法官獨任進行簡式審判程序，合先敘
    明。
二、訊據被告甲○○對於前揭犯罪事實均坦承不諱，且被告為警
    查獲後所採集之尿液，經鑑驗結果，確呈第一級毒品鴉片類
    陽性反應，及第二級毒品安非他命類陽性反應等情，此有臺
    中縣警察局刑警大隊偵五隊委託鑑驗尿液代號與真實姓名對
    照表與中山醫學大學附設醫院檢驗科藥物檢測中心尿液檢驗
    報告各一紙在卷足憑。被告自白核與事實相符，事證明確，
    其犯行洵堪認定。再者，被告有如犯罪事實欄所載違反毒品
    危害防制條例案件及竊盜罪之罪刑執行完畢而釋放等情節，
    有臺灣高等法院被告前案紀錄表、臺灣臺中地方法院檢察署
    刑案資料查註紀錄表等各一份在卷可參，足認被告五年內再
    犯毒品危害防制條例第十條之罪。故本件事證已明，被告施
    用第一、二級毒品等犯行，堪以認定。
三、論罪科刑：
(一)、本院按施用第一、二級毒品為犯罪行為，毒品危害防制條例
    第十條定有處罰明文。故施用第一、二級毒品者，依前揭規
    定本應科以刑罰。惟基於刑事政策，對合於一定條件之施用
    者，則依同條例第二十條、第二十三條之規定，施以觀察、
    勒戒及強制戒治之保安處分。又毒品危害防制條例於九十二
    年七月九日修正公布，自九十三年一月九日施行，其中第二
    十條、第二十三條將施用毒品之刑事處遇程序，區分為「初
    犯」及「五年內再犯」、「五年後再犯」。依其立法理由之
    說明：「初犯」，經觀察、勒戒或強制戒治後，應為不起訴
    處分或不付審理之裁定；經觀察、勒戒或強制戒治執行完畢
    釋放後，「五年內再犯」者，因其再犯率甚高，原實施之觀
    察、勒戒及強制戒治既已無法收其實效，爰依法追訴或裁定
    交付審理。至於經觀察、勒戒或強制戒治執行完畢釋放後，
    「五年後再犯」者，前所實施之觀察、勒戒或強制戒治已足
    以遮斷其施用毒品之毒癮，為期自新及協助其斷除毒癮，仍
    適用「初犯」規定，先經觀察、勒戒或強制戒治之程序。從
    而依修正後之規定，僅限於「初犯」及「五年後再犯」二種
    情形，始應先經觀察、勒戒或強制戒治程序。倘被告於五年
    內已再犯，經依法追訴處罰，縱其第三次 (或第三次以上)
    再度施用毒品之時間，在初犯經觀察、勒戒或強制戒治執行
    完畢釋放五年以後，已不合於「五年後再犯」之規定，且因
    已於「五年內再犯」，顯見其再犯率甚高，原實施觀察、勒
    戒或強制戒治，已無法收其實效，即應依該條例第十條處罰
    ，最高法院九十七年度第五次刑事庭會議決議可資參照。查
    被告甲○○前因施用毒品案件，於九十年十二月二十八日強
    制戒治執行完畢釋放，已如前述，本件起訴被告施用毒品之
    犯行係於九十八年三月十七日，雖距離前述強制戒治執行完
    畢釋放日已逾五年，然被告於前述強制戒治執行完畢釋放日
    後五年內即曾因再犯施用毒品案件，經本院以八十九年度訴
    字第二七０八號判處罪刑確定，揆諸前開說明，就被告本案
    施用毒品之犯行提起公訴，核無違誤，自應由本院依法判決
    。
(二)、核被告所為，係犯毒品危害防制條例第十條第一項之施用第
    一級毒品罪及同法條第二項之施用第二級毒品罪；其施用前
    持有毒品海洛因、甲基安非他命之低度行為，應各為施用之
    高度行為所吸收，均不另論罪。被告所犯上開一次施用第一
    級毒品罪及一次施用第二級毒品罪，犯意各別，行為互殊，
    應分論併罰。
(三)、被告曾因施用毒品、竊盜案件已如犯罪事實欄所述，經本院
    判處罪刑確定而執行完畢如上所述，於執行完畢後，五年以
    內故意再犯本件有期徒刑以上之罪，為累犯，應依刑法第四
    十七條第一項加重其刑。
(四)、審酌被告前此施用毒品相距本次施用毒品時間甚久，而被告
    於前次刑罰入監執行完畢後，已在社會上尚能正常作息工作
    ，此次再度施用毒品，當係一時失慮下誤罹刑章。本院認為
    目前我國施用毒品之刑事政策，是在刑事司法與公共衛生的
    交錯矛盾中，而施用毒品者在「治療勝於處罰」原則中向處
    罰斜傾，施用毒品已非單純刑事犯罪問題，更是為嚴重之社
    會問題及公共衛生問題，社會是否應以寬容態度對待施用毒
    品者，並選擇以人道並符合絕大多數人民避免遭受疾病感染
    的施用毒品新刑事政策與作法！以醫療方式解決施用毒品問
    題，單純對施用毒品者科處重刑，是否符合公義與人道？根
    據一九六四年世界衛生組織（ＷＨＯ）對物質依賴或藥物成
    癮之定義，指出凡起因於重覆使用某種藥物，對該藥物形成
    耐受性，為維持該使用之同一效用，必須增加藥量，在生理
    上或心理生產生依賴性，當他不使用時即有戒斷症狀；而施
    用毒品毒者本質上就是一種藥癮，是一種心理，生理上的依
    賴，施用毒品者有心理因素，其面對問題、解決問題的能力
    有所不足，以致無法順利化解自己的心理精神障礙，需依賴
    毒品來幫忙 (提神或逃避)，這種病人值得關心及協助治療
    ，施用毒品之行為在目前仍屬入罪化之犯罪行為下，惟此乃
    自戕且容易成癮之行為，從另一角度觀察，應視同病人看待
    ，即不應以重刑加之。本件被告犯後已坦承犯行，態度良好
    等一切情狀，分別量處如主文所示之刑，並定其應執行刑。
(五)、另犯毒品危害防制條例犯第四條至第八條、第十條或第十一
    條之罪，供出毒品來源，因而查獲其他正犯或共犯者，減輕
    或免除其刑。同條例第十七條第一項固有明文，惟所謂「因
    而破獲」者，應指在檢警機關別無其他可疑線索前，全憑其
    供述開啟調查或偵查之序端，進而查獲該毒品上游，始足當
    之。本案被告雖於檢察事務官詢問時表示供出毒品係於梧棲
    童綜合醫院向一名男子購買，惟該名男子真實姓名年籍不詳
    ，無從查明，自與毒品危害防制條例十七條第一項所指供出
    毒品來源，因而查獲其他正犯或共犯之要件不符，附此敘明
    。
據上論斷，應依刑事訴訟法第二百七十三條之一條第一項、第二
百九十九條第一項前段，毒品危害防制條例第十條第一項、第二
項，刑法第十一條、第四十七條第一項、第五十一條第五款，判
決如主文。
本案經檢察官林秀菊到庭執行職務
中    華    民    國    98    年    9     月    22    日
                  刑事第十三庭  法  官  劉邦繡
以上正本證明與原本無異。
如不服本判決應於收受判決後十日內向本院提出上訴書狀，並應
敘述具體理由；其未敘述上訴理由者，應於上訴期間屆滿後二十
日內向本院補提理由書（均須按他造當事人之人數附繕本）「切
勿逕送上級法院」。
                                書記官  何俞瑩
中    華    民    國    98    年    9     月    22    日
附錄論罪科刑法條
毒品危害防制條例第10條
施用第一級毒品者，處 6 月以上 5 年以下有期徒刑。
施用第二級毒品者，處 3 年以下有期徒刑。


司法院資訊處製作；財團法人民間司法改革基金會備份。
